【裁判字號】    97,聲再,35
【裁判日期】    970311
【裁判案由】    詐欺
【裁判全文】
臺灣高等法院刑事裁定                  97年度聲再字第35號
再審聲請人
即受判決人  甲○○原名周煜宏.
選任辯護人  劉雅洳律師
上列聲請人因詐欺案件，對於本院96年度上易字第1179號，中華
民國96年12月31日第二審確定判決（原審法院：臺灣臺北地方法
院94年度易字第2267號，起訴案號：臺灣臺北地方法院檢察署93
年度偵緝字第508號、93年度偵字第16469號），聲請再審，本院
裁定如下：
    主  文
再審之聲請駁回。
    理  由
一、再審之聲請意旨略以：
  (一)依刑事訴訟法第420條第1項第6 款之規定，係當時已存在而
    發見在後或審判時未經注意之新證據（最高法院35年特抗字
    第21號判例）：
  1.聲請人於原確定判決後，發現有吳漢祥與聲請人之前的對話
    錄音帶，從對話譯文中可證明「威廉洋行確有將貨物賣給伊
    公司，之後合味公司帶了一些人至其公司，搬走威廉洋行所
    賣給伊公司洋酒」，非原確定判決所載無具體事證可證明威
    廉洋行進貨之洋酒有賣給廠商，且有部分被合味公司搬走等
    情。
  2.聲請人於原確定判決辯論終結後，發現林振芳寫給法院，法
    院於民國（下同）96年12月25日收到之信函，該信函內容可
    證明威廉洋行確實有跟松花公司為交易，且售予松花公司之
    貨物被合味公司搬走，此證據原確定判決並未審酌，且關係
    聲請人罪名成立與否甚鉅。
  3.聲請人確有向合味公司等訂購洋酒等貨品後，並將該貨物以
    新台幣（下同）1,650萬6,550元轉賣予松花公司，及以329
    萬9,419 元轉賣胡適商店、尚園洋行等50家商店，總金額達
    1,980萬5,969元，以上均有出貨單40紙（松花公司）、出貨
    單115紙（胡適商店、尚園洋行等50家商店）可證，上述新
    證據均可證明並非如原確定判決所言聲請人訂購洋酒後，無
    出貨之證明及無法交代貨物去處，而有詐欺之犯行。
  4.(1)原確定判決認定聲請人向品陳公司陸續訂購洋酒70萬6,22
    5元，惟聲請人與威廉洋行已給付147萬5,000元，此有品陳
    公司自承已取得35萬2,200 元之交易過程單（此為卷內資料
    ，係原確定判決漏未審酌之重要證據）及聲請人已交付，票
    期均在91年7月1日以前，共計112萬2,800元之兌現支票4 紙
    （新證據）可證，其給付金額遠高於聲請人向品陳公司訂購
    之金額，聲請人顯無詐欺之可能；(2)原確定判決認定聲請人
    向玉山金醇公司陸續訂購洋酒201萬4,010元，惟玉山金醇公
    司自承已取得162 萬元，有該交易過程單（此為卷內資料，
    係原確定判決漏未審酌之重要證據）可證，再加上聲請人已
    交付，票期均在91年7月1日以前，共計39萬8,250 元之兌現
    支票3紙（新證據），聲請人並未向玉山金醇公司詐欺達201
    萬4,010元。
  (二)依刑事訴訟法第421條之規定，漏未審酌之重要證據：
  1.原確定判決漏未審酌聲請人於96年9 月10日之刑事調查證據
    聲請狀所載「聲請傳喚吳漢祥，詰問待證事實B、C、D 項主
    張之事實」，蓋因聲請傳喚之證人吳漢祥已死亡，聲請人另
    外請求詰問證人林振芳上開待證事實，釐清聲請人是否具備
    詐欺罪之主觀要件，此重要證據原確定判決卻認無調查之必
    要。
  2.原確定判決漏未審酌系爭被詐欺的支票中，哪些為聲請人本
    人開立，哪些為負責人陳勇達所同意或不同意而開立，於證
    據欄中逕皆歸類為聲請人為詐欺而開立之支票，蓋因支票有
    否經負責人同意開立之此項重要證據，將使聲請人被認定之
    詐欺金額變動而為更有利之判決結果。
綜上所陳，爰依依刑事訴訟法第420條第1項第6款、第421條之規
定，聲請再審云云。
二、按有罪之判決確定後，有因發現確實之新證據，足認受有罪
    判決之人應受無罪、免訴、免刑或輕於原判決所認罪名之判
    決者，為受判決人之利益，得聲請再審；法院認為無再審理
    由者，應以裁定駁回之，刑事訴訟法第420 條第1項第6款、
    第434條第1項分別定有明文。又該款所謂發見確實之新證據
    ，係指該證據於事實審法院判決前已經存在，為法院、當事
    人所不知，不及調查斟酌，至其後始行發見，且就證據本身
    形式上觀察，固不以絕對不須經過調查程序為條件，但必須
    顯然可認為確實足以動搖原有罪確定判決，而為受判決人無
    罪、免訴、免刑或輕於原判決所認罪名之判決者為限。故受
    理聲請再審之最後事實審法院，應就聲請再審理由之所謂「
    新證據」，是否具備事實審判決前已經存在，為法院、當事
    人所不知，事後方行發見之「嶄新性」，及顯然可認足以動
    搖原有罪確定判決，應為無罪、免訴、免刑或輕於原判決罪
    名之「顯然性」二要件，加以審查，為判斷應否准予開始再
    審之準據（最高法院85年度臺抗字第308 號、93年度臺抗字
    第98號判決意旨參照）。次按，刑事訴訟法第421 條固規定
    ：不得上訴於第三審法院之案件，除前條規定外，其經第二
    審確定之有罪判決，如就足生影響於判決之重要證據漏未審
    酌者，亦得為受判決人之利益，聲請再審。惟此所謂重要證
    據，必須該證據已足認定受判決人應受無罪、或免訴、或輕
    於原審所認定之罪名方可，如不足以推翻原審所認定罪刑之
    證據，即非足生影響於原判決之重要證據。而所謂漏未審酌
    ，係指第二審法院判決前已發現而提出之證據，未予審酌而
    言，如第二審法院依調查之結果，本於論理法則、經驗法則
    取捨證據認定事實，而就被捨棄之證據，已於理由內敘明其
    捨棄之理由者，即非屬之。
三、經查：
  (一)聲請意旨(一)1、2部分，聲請人提出吳漢祥與聲請人之對話錄
    音帶譯文及林振芳寫給法院之信函等為新證據，證明威廉洋
    行進貨之洋酒有賣給廠商，且有部分被合味公司搬走云云。
    然該錄音譯文，是否確係其與吳漢祥之對話；林振芳寫給法
    院之信函，所言是否屬實等等，均須經過調查程序始能確認
    ，則該證據形式上之真偽既尚待調查，即與確實證據之意義
    不符，自不能據為再審之理由，故聲請人此部分所提證據，
    均非就形式上觀察，毋須經調查程序即顯然可認為足以動搖
    原確定判決。又聲請人另於聲請再審補充理由狀（97年2月4
    日提出）指出林振芳寫給法院之信函亦係重要證據漏未審酌
    云云，然該證據形式上之真偽仍待調查，已如前述，乃不足
    以推翻原審所認定罪刑之證據，自難謂亦係刑事訴訟法第42
    1條之足生影響於判決之重要證據，併予敘明。
  (二)聲請意旨(一)3、4部分，聲請人提出出貨單40紙（松花公司）
    、出貨單115 紙（胡適商店、尚園洋行等50家商店）及聲請
    人所指已兌現之支票4紙（品陳公司）、3紙（玉山金醇公司
    ）為確實之新證據云云，惟查，出貨單及已兌現之支票等證
    據，雖均係於事實審法院判決前已經存在，然該出貨單依聲
    請人所言，係聲請人轉售貨品予其他公司商家之單據；已兌
    現之支票等依聲請人所言及再審聲請狀所附票據信用資料查
    覈單所載，均已於91年7月1日前已兌現，故均應為聲請人於
    事實審法院審理時已明知，揆諸上揭意旨，與發見確實之新
    證據之要件已有不符，況告訴人品陳公司、玉山金醇公司之
    告訴代理人均於原審審理期間與聲請人及其選任辯護人相互
    彙算洋酒貨款明確，聲請人並於原審法院96年3 月29日審理
    時就該彙算結果已陳明沒有意見，聲請人竟於本次再審時提
    出當時已明知之已兌現支票等證據，則聲請人何以未於該次
    彙算時或事實審審理終結前提出該等支票為證據，該等支票
    是否誠如聲請人所言已兌現予品陳公司、玉山金醇公司而無
    其他隱情，不無疑問；而出貨單部分，據聲請人再審狀所陳
    ，聲請人早已於審理時明知其洋酒貨物出貨之情形，何以於
    原審及本院審理時均未提出上揭出貨單以為佐證，則該等出
    貨單是否誠如聲請人所言得以交代貨物之去處，亦非無疑問
    ，從而，聲請人所提出之上揭出貨單及支票等證據，既與發
    見確實之新證據之要件不符，亦難認依形式上觀察，絕對不
    須經過調查程序，而足以動搖原有罪確定判決，自不屬於刑
    事訴訟法第420條第1項第6款之確實新證據。至聲請意旨(一)4
    所指品陳公司及玉山金醇公司之交易過程單係原確定判決漏
    未審酌之重要證據云云，經查，品陳公司與玉山金醇公司之
    交易過程單（見再審聲請狀聲證 8、10）中所載聲請人詐騙
    金額即遭退票金額及未付款項分別為70萬6,225 元（品陳公
    司）、201萬4,010元（玉山金醇公司），與原確定判決事實
    欄附表所載之詐騙金額一致，並無聲請人所指有原確定判決
    漏未審酌重要證據之情形，聲請意旨此部分所載，應係誤會
    ，附此敘明。
  (三)聲請意旨(二)1.部分，聲請人所聲請傳喚之證人林振芳，原法
    院未予傳喚訊問待證事實乙節，原法院以辯護人聲請傳喚證
    人林振芳只為證明廠商交付之洋酒貨物係賣給吳漢祥經營之
    菸酒公司，而聲請人詐得之洋酒貨物，事後是否轉賣他人，
    核與聲請人所犯罪嫌無涉，亦無調查之必要等語（見原確定
    判決第12頁），因之認為本案之事證已明，聲請人之聲請傳
    喚證人林振芳，並無必要，而在理由欄中詳予說明不予調查
    之理由，並無重要證據漏未審酌之情形。至於聲請意旨(二)2.
    部分，聲請人爭執所開立之支票是否經負責人陳勇達所同意
    與否，係足生影響於判決之重要證據漏未審酌云云，然此部
    分業經原確定判決認定聲請人確有利用職務之便，以威廉洋
    行名義向廠商進貨之事實明確，並於理由欄中載明聲請人以
    自己名義於各公司詐騙之過程，此觀原確定判決理由欄之記
    載自明，此部分業經原確定判決調查斟酌、採證認事，並詳
    為論斷說明，亦無重要證據漏未審酌之情形。
四、綜上所述，本件聲請人所舉聲請再審之理由，核與刑事訴訟
    法第420條第1項第6款、第421條之規定不符，難認有再審理
    由，應予駁回。
據上論斷，應依刑事訴訟法第434條第1項，裁定如主文。
中    華    民    國    97    年    3     月    11    日
                  刑事第十五庭審判長法  官  吳昭瑩
                                    法  官  李正紀
                                    法  官  李釱任
以上正本證明與原本無異。
不得抗告。
                                    書記官  洪秋帆
中    華    民    國    97    年    3     月    14    日


司法院資訊處製作；財團法人民間司法改革基金會備份。
